臺灣橋頭地方法院民事判決　　 110年度簡上附民移簡字第14號
原　　　告　李蓉珍　
訴訟代理人　王志雄律師（法扶律師）
被　　　告　徐桂林　

訴訟代理人　王芊智律師（法扶律師）
複 代 理人　陳柏乾律師
上列被告因過失傷害案件，經原告提起刑事附帶民事訴訟請求損
害賠償（本院109 年度交簡上附民字第12號），本院刑事庭裁定
移送前來，本院於民國111年1月5日言詞辯論終結，判決如下：
    主  文
被告應給付原告新臺幣壹拾參萬捌仟參佰柒拾陸元，及自民國一
百零九年五月二十日起至清償日止，按週年利率百分之五計算之
利息。
原告其餘之訴駁回。
訴訟費用由被告負擔十分之六，餘由原告負擔。
    事實及理由
一、原告起訴主張：被告於民國107 年10月22日上午11時40分許
    ，騎乘車牌號碼000-0000號普通重型機車（下稱MTK-8091號
    機車）搭載訴外人周默彬，沿高雄市楠梓區壽豐路433 巷由
    南往北方向行駛，行經壽豐路與群益路9 巷之無號誌交岔路
    口時，本應注意車輛行經無號誌之交岔路口時，左方車應暫
    停讓右方車先行，且應減速慢行，作隨時停車之準備，而依
    當時天候晴、日間自然光線、柏油路面乾燥無缺陷、無障礙
    物且視距良好，並無不能注意之情事，竟疏未注意及此，即
    貿然前行，適有原告騎乘車牌號碼000-000 號普通重型機車
    （下稱系爭機車），沿群益路9 巷由東向西方向行駛至前開
    交岔路口處，見狀已閃避不及，致原告所騎乘之系爭機車前
    車頭擦撞被告所騎乘MTK-8091號機車之右側車身，因而人車
    倒地（下稱系爭事故），除致系爭機車嚴重毀損外，原告受
    有背部挫傷、頭部外傷、尾椎椎體移位、頸部挫傷及左側肋
    骨挫傷、下背筋膜炎等傷害（下稱系爭傷害），原告因系爭
    事故所致系爭傷害受有醫療費用新臺幣（下同）7,878 元、
    看護費用14,000元、薪資損失74,587元、機車修理費用1,21
    5元及精神慰撫金250,000元等損害，總計為347,680 元，惟
    依肇事責任比例，原告應負擔三成，故於減縮後僅請求被告
    給付255,791元。爰依民法第184條第1項、第191條之2 前段
    、第193條、第195條第1 項規定提起本件訴訟等語。並聲明
    ：被告應給付原告255,791 元，及自刑事附帶民事起訴狀繕
    本送達被告之翌日起至清償日止，按週年利率百分之五計算
    之利息。
二、被告則以：對於本院108年度交簡上字第127號刑事判決認定
    之事實固不爭執，並對於原告因系爭事故受有系爭傷害，請
    求被告給付醫療費用在7,878 元、看護費用14,000元、系爭
    機車維修費用1,215 元範圍內均不爭執。另就原告主張不能
    工作之薪資損失74,587元部分，被告固不爭執原告因系爭事
    故受有系爭傷害，且自107 年10月22日至同年12月20日無法
    工作；惟自原告所主張之收入狀況觀之，應不符合高雄市政
    府中低收入戶資格，而原告能提出中低收入戶證明書，可徵
    原告主張受有薪資損害74,587元與事實不符，且原告薪資損
    失應以其於系爭事故發生前6 個月實際受領之平均薪資或基
    本工資計算，即就奇澄環保科技有限公司（下稱奇澄公司）
    之月薪資應為15,307元，另就祥興興業有限公司（下稱祥興
    公司）之月薪資應為13,591元，合計原告月薪損失為每月28
    ,898元，即。至精神慰撫金250,000 元之請求則屬過高等語
    置辯。並聲明：原告之訴駁回。
三、兩造不爭執事項：
(一)被告於107 年10月22日上午11時40分許，騎乘MTK-8091號機
    車搭載訴外人周默彬，沿高雄市楠梓區壽豐路433 巷由南往
    北方向行駛，行經壽豐路與群益路9 巷之無號誌交岔路口時
    ，與原告所騎乘沿群益路9 巷由東向西方向行駛至前開交岔
    路口處之系爭機車發生碰撞，致生系爭事故，除致系爭機車
    毀損外，原告亦受有系爭傷害。
(二)依高雄市政府交通局車輛行車事故鑑定委員會鑑定意見書、
    高雄市車輛行車事故鑑定覆議會覆議意見書內容之記載，被
    告、原告之駕車行為，分別為系爭事故之肇事主因及次因。
(三)被告對原告過失傷害犯行，經本院刑事庭於108年10月1日以
    108 年度交簡字第2228號第一審刑事簡易判決判處拘役45日
    ，被告不服上訴後，經本院第二審合議庭於110年1月20日以
    108年度交簡上字第127號刑事判決駁回上訴，並諭知被告緩
    刑2 年，並應接受法治教育課程壹場次，緩刑期間付保護管
    束確定。
(四)原告因系爭傷害已支出醫療費用7,878元。
(五)若原告有看護必要，看護全日一日以2,000 元計算，半日看
    護則以1,000元計算。又依國軍高雄總醫院左營分院110 年8
    月17 日函覆資料所示，原告有半日看護2週之必要，被告對
    原告支出看護費用14,000元（計算式：1,000元x14日=14,00
    0元）不爭執。
(六)原告因系爭傷害自107 年10月22日至同年12月20日，無法工
    作共計60日（即2個月），受有薪資損失。
(七)系爭機車為97年11月出廠，原告因系爭事故已支出機車修理
    費4,950 元（其中工資800元、零件費用4,150元），經計算
    零件折舊後所餘殘值，原告機車維修費為1,215 元，被告不
    爭執。
四、本院得心證之理由：
(一)按因故意或過失，不法侵害他人之權利者，負損害賠償責任
    ；汽車、機車或其他非依軌道行駛之動力車輛，在使用中加
    損害於他人者，駕駛人應賠償因此所生之損害，但於防止損
    害之發生，已盡相當之注意者，不在此限，民法第184條第1
    項前段、第191條之2第1 項分別定有明文。次按不法侵害他
    人之身體或健康者，對於被害人因此喪失或減少勞動能力或
    增加生活上之需要時，應負損害賠償責任，民法第193條第1
    項定有明文。又車輛行經無號誌之交岔路口時，應減速慢行
    ，作隨時停車之準備；行至無號誌或號誌故障而無交通指揮
    人員指揮之交岔路口，支線道車應暫停讓幹線道車先行；未
    設標誌、標線或號誌劃分幹、支線道者，少線道車應暫停讓
    多線道車先行；同為直行車或轉彎車者，左方車應暫停讓右
    方車先行，道路交通安全規則第93條第1項第2 款、第102條
    第1項第2款分別定有明文。
(二)經查：
  1.被告於107 年10月22日上午11時40分許，騎乘MTK-8091號機
    車搭載周默彬，沿高雄市楠梓區壽豐路433 巷由南往北方向
    行駛，行經該路段與益群路9 巷之無號誌交岔路口時，適有
    原告騎乘系爭機車，沿益群路9 巷由東向西方向，亦行駛至
    前開路段交岔路口處，兩車發生碰撞之事實，為兩造所不爭
    執。又系爭事故發生地點為益群路9 巷之無號誌交岔路口，
    且當時天候晴、日間自然光線、柏油路面乾燥無缺陷、無障
    礙物且視距良好等情，有高雄市政府警察局道路交通事故現
    場圖、調查報告表（一）（二）、現場談話紀錄表、現場照
    片附卷可稽（見高雄市政府警察局楠梓分局刑事案件報告書
    卷宗），是此部分事實，足堪認定。系爭事故發生地點為無
    號誌之路口，則行經系爭事故路口時，兩造均應減速慢行，
    注意車前狀況，且被告駕駛車輛為左方車，進入路口前應暫
    停，讓原告騎乘之右方車先行，而原告騎乘系爭機車進入上
    開交岔路口前，亦需隨時注意路口兩側來車及行人等之車前
    狀況、減速慢行，保持於可隨時煞停之速度。
  2.原告於系爭事故發生後，經警詢問時陳稱：伊車頭與對方機
    車右側車身碰撞等語；核與被告於警詢時亦自承：原告系爭
    機車與我的MTK-8091號機車右側車身碰撞等語相符（見高雄
    市政府警察局楠梓分局刑事案件報告書卷宗）。又依系爭事
    故之現場圖與現場照片所示，系爭事故發生後，被告MTK-80
    91號機車車頭往北朝前方滑行留有刮地痕4.2 米，而原告系
    爭機車停在系爭事發路口處，車頭朝東北、車身朝西旋轉約
    180度，並留有刮地痕3.7米，可見被告於行經上開無號誌交
    岔路口時，並未注意上開規定減速慢行，亦未禮讓右方直行
    之原告系爭機車先通過路口，即貿然直行通過，致與原告系
    爭機車發生碰撞而肇事，並沿騎乘方向向北滑行4.2 米始停
    止，原告系爭機車則因被告MTK-8091號機車朝北行進之慣性
    ，於碰撞後，車頭朝東北、車身朝西旋轉後停止，被告之駕
    駛行為顯有違反前揭道路交通安全規則第102條第1項第2 款
    規定未禮讓右方原告系爭機車先行而有過失，自應對肇事之
    原因負主要過失責任。而原告於進入系爭事發路口前，亦應
    確認左右有無來車，且依現場照片顯示，被告MTK-8091號機
    車右側車身遭原告騎乘系爭機車車頭擦撞，如原告行經上開
    路口有減速慢行隨時做停車之準備，原告應可注意到被告MT
    K- 8091 號機車進入該路口，然原告未在通過系爭事故路口
    前減速至可隨時停車狀態，並先查看確認有否車輛駕駛而來
    即貿然通過，致撞擊被告系爭機車右側，亦有違反道路交通
    安全規則第93條第1項第2款規定應注意車前狀況並隨時採取
    必要之減速慢行或停車之注意義務，是原告亦不能免於過失
    之責任。
  3.本院審酌上開被告騎乘MTK-8091號機車未讓右方車先行為主
    要肇事因素、原告騎乘系爭機車未減至隨時可煞停之速度及
    未相當注意車前狀況為肇事次因等過失情節，及兩車撞擊點
    、撞擊後停止位置、毀損等情參研互證以觀，認定被告應負
    70%之過失責任，原告應負30%之過失責任。又本件經送高雄
    市政府交通局車輛行車事故鑑定委員會與覆議會鑑定本件車
    禍之肇事責任，結果均認被告左方車未讓右方車先行，為肇
    事主因，原告行經無號誌路口未減速慢行，為肇事次因，有
    上開行車事故鑑定委員會109 年7月3日鑑定意見書及109年9
    月10日覆議意見書在卷可稽（見刑事交簡上卷第117至118、
    137至140頁），核與本院前開認定相同，且兩造就系爭事故
    之過失責任比例業經本院110 年度簡上附民移簡字第20號民
    事判決認定在案，並為兩造所不爭執，益徵本件兩造均有過
    失，且被告之過失責任大於原告之過失責任，堪以認定。
  4.基上，原告雖係擁有路權之右方車，然於車輛行經無號誌設
    置之系爭事故路口時，仍應隨時注意左方來車之狀況，以防
    止危險之發生，並保持隨時可煞停之速度，惟原告竟疏未注
    意及此，於騎乘系爭機車進入系爭事故路口時，未注意左方
    來車即貿然進入系爭事故路口，適有被告亦未注意進入系爭
    事故路口時，應暫停讓右方車先行之規定，而騎乘MTK-8091
    號機車欲通過系爭事故路口，致雙方均煞避不及而發生原告
    車頭撞擊MTK-8091號機車之系爭事故，兩造之駕駛行為均有
    應注意能注意而不注意之情事，均具有過失，被告與原告之
    過失比例分別為70%與30%，可堪認定。
(三)本件被告過失駕車致系爭事故，並使原告受有系爭傷害，被
    告上開過失行為與原告所受傷害間，具有相當因果關係，則
    原告向被告請求侵權行為之損害賠償，自屬有據。茲就原告
    請求被告賠償之項目及金額逐項審酌如下：
  1.醫療費用：
    原告因系爭事故支出醫療費用7,878 元，並據其提出國軍高
    雄總醫院左營分院附設民眾診療服務處、進祥中醫診所之診
    斷證明與費用明細收據影本附卷為憑（見交簡附民卷第33至
    59頁），且為被告所不爭執，是原告此部分之請求為有理由
    ，應予准許。
  2.看護費用：
    原告主張因系爭事故所受系爭傷害，自107 年10月23日（急
    診出院後翌日）起至107年12月20日止，需專人半日照護2週
    之必要，且有國軍高雄總醫院左營分院附設民眾診療服務處
    110年8月17日函覆資料及高雄醫學大學附設中和紀念醫院主
    治醫師醫囑說明在卷可稽（見本院卷第155 頁，交簡上附民
    卷第39 至41頁），原告因此支出看護費14,000元（計算式：
    1,000元×14日=14,000元），亦為被告所不爭執，是原告此
    部分之請求，核屬有據，應為准許。
  3.薪資損失部分：
 (1)原告主張其於系爭事故發生前兼職兩份工作，日間任職於奇
    澄公司擔任清潔員，月薪約22,000元，另於夜間任職祥興公
    司擔任膳食人員，時薪約145元，每日上班約4.5小時，其因
    系爭事故所受傷害自107 年10月22日起至12月20日止，均無
    法工作，受有薪資損失74,587元等語，為被告所否認。經查
    ，原告於系爭事故發生前，任職於奇澄公司與祥興公司，而
    自系爭事故發生後因受有系爭傷害，致原告107 年10月22日
    起至12月20日止，均無法工作，此據原告提出上開任職公司
    在職證明書、診斷證明書及請假資料等附卷可佐（見附民卷
    第59至63頁，本院卷第65頁），且為被告所不爭執，堪信為
    真實。
 (2)復按損害賠償，除法律另有規定或契約另有訂定外，應以填
    補債權人所受損害及所失利益為限。而依通常情形，或依已
    定之計劃、設備或其他特別情事，可得預期之利益，始得視
    為所失利益，此為民法第216 條所明定。準此，被害人是否
    受有薪資損失，應以其被害時是否確已定有工作計劃，而該
    工作計劃因不法侵害之發生無法履行，致被害人無法獲得因
    該工作計劃履行後所生之預期利益為斷。
 (3)原告主張任職於祥興公司，每日工作4.5小時，月休6日，為
    被告所不爭執，而原告任職祥興公司之時薪為145 元，並自
    107年10月22日至107年12月20日均無法工作，有祥興公司出
    具之證明書在卷為憑（見附民卷第63至65頁），審酌原告與
    該公司無任何利害關係或情誼，祥興公司殊無捏造原告時薪
    之可能，是原告以祥興公司出具之上開證明佐證其系爭事故
    發生時任職於祥興公司之時薪145 元，應為可採，則原告因
    系爭傷害至受有祥興公司之薪資損失應為31,320元【計算式
    ：（145元×4.5小時）×（60日－12日）＝31,320元）】。
    另就原告任職奇澄公司之薪資損失部分，原告於系爭事故發
    生前之107 年9月6日到職，月薪經公司核定為22,000元，依
    原告與奇澄公司間已定之計劃及約定情事，原告可得預期任
    職奇澄公司並獲得固定月薪乃22,000元，惟原告於107 年10
    月22日因系爭事故所受傷害，即自該日至同年12月底均未到
    職且嗣後辦理離職，有奇澄公司110年8月19日及110年9月22
    日函覆資料附卷可佐（見本院卷第139、169頁），並審酌原
    告已不在奇澄公司任職，原告與該公司亦無任何利害關係，
    奇澄公司出具上開資料之佐證，亦堪採據。則原告因系爭事
    故所受傷害致其受有無法於奇澄公司工作之薪資損失應為43
    ,267元【計算式：月薪22,000元÷30日×59日＝43,267元，
    元以下四捨五入】。基上，原告因系爭傷害所受薪資損失共
    計為74,587元（計算式：祥興公司31,320元+奇澄公司43,26
    7元=74,587元）。
 (4)被告雖抗辯原告薪資損失應各自以其任職公司於系爭事故發
    生前6 個月實際受領之平均薪資或基本工資計算等語，惟按
    損害賠償，應以填補被害人所受損害及所失利益。又民法第
    216 條所定所失利益，非以現實有此具體利益為限，該可得
    預期之利益，依通常情形或依已定之計劃、設備或其他特別
    情事，具有客觀之確定性，而有取得利益之可能，即足當之
    。原告於系爭事故發生前，任職祥興公司與奇澄公司之薪資
    分別為時薪145元及月薪22,000 元，業如前陳，如無系爭事
    故之發生，依通常情形，原告仍可按月獲取如上計算之工作
    收入，且被告亦未舉證證明原告有將遭減薪之具體情事存在
    ，自應以前開計算認定原告於不能工作之期間所受之薪資損
    失，被告此部份之抗辯，尚非可取。
  4.系爭機車維修費用：
    按民法第196 條請求賠償物被毀損所減少之價額，固得以修
    復費用為估定之標準，但以必要者為限（如修理材料以新品
    換舊品，應予折舊），最高法院77 年度第9次民事庭會議決
    議（一）、80年度台上字第2476號判決意旨可資參照。準此
    ，損害賠償既係在填補被害人所受之損害，使其回復應有狀
    態，並不使之另外受利，故被害人修理材料以新品換舊品者
    ，自應予以折舊。原告主張系爭機車為其所有，並於97年11
    月出廠，因系爭事故修繕支出4,950元（其中工資800元、零
    件費用4,150 元），為兩造不爭執，且有系爭機車行車執照
    影本及盛安機車行維修發票收據在卷可稽（見本院卷第67至
    69頁），而系爭事故發生時間於107 年10月22日，則原告已
    使用系爭機車超過3年以上，維修零件僅存殘值415元，加上
    維修工資800元，則原告請求機車維修費用共計1,215元（計
    算式：415+800 =1,215），亦為被告所不爭執，是原告請求
    機車維修費用1,215元，為有理由，亦應准許。
  5.精神慰撫金部分：
    又按不法侵害他人之身體、健康、名譽、自由、信用、隱私
    、貞操，或不法侵害其他人格法益而情節重大者，被害人雖
    非財產上之損害，亦得請求賠償相當之金額，民法第195 條
    第1 項前段，定有明文。查被告之過失行為，致原告受有系
    爭傷害，自屬侵害原告之身體、健康，依前開規定，原告自
    得向被告請求非財產上之損害賠償。另按慰撫金之核給標準
    固與財產上損害之計斟酌雙方身分、資歷與加害程度，及其
    他各種情形核定相當之數額（最高法院51 年度台上字第223
    號判決意旨參照）。原告因系爭事故受有系爭傷害，除身體
    傷痛外，亦影響其日常生活，身心自受有痛苦，堪可認定，
    其請求被告賠償非財產上損害，即屬有據。則本院審酌兩造
    教育程度、身分、社會地位、經濟狀況及原告所受傷害程度
    、生活所受影響等一切情狀，並參酌本院職權調取兩造稅務
    電子閘門財產所得調件明細表（見證物存置袋），認原告請
    求精神慰撫金以100,000 元為適當，逾此範圍之請求則屬過
    高，不應准許。
  6.從而，原告因系爭事故所受損害共計197,680 元（計算式：
    醫療費用7,878元+看護費用14,000元+薪資損失74,587元+機
    車維修費用1,215元+精神慰撫金100,000元=197,680元）。
(四)再按損害之發生或擴大，被害人與有過失者，法院得減輕賠
    償金額或免除之，民法第217條第1項定有明文。此項規定之
    目的在謀求加害人與被害人間之公平，倘受害人於事故之發
    生亦有過失時，由加害人負全部賠償責任，未免失諸過酷，
    是以賦與法院得減輕其賠償金額或免除之職權。此所謂被害
    人與有過失，只須其行為為損害之共同原因，且其過失行為
    並有助成損害之發生或擴大者，即屬相當，不問賠償義務人
    應負故意、過失或無過失責任，均有該條項規定之適用，且
    法院得不待當事人之主張，逕以職權斟酌之（最高法院92年
    度台上字第712 號判決意旨參照）。本件系爭事故之肇事責
    任歸屬，被告為肇事主因，應負70 %過失責任，原告為肇事
    次因，應負30 %過失責任，業經本院認定如前，是經減輕被
    告依上開過失比例應負70%責任，原告應負賠償金額30%計算
    結果，原告得請求被告賠償之金額為138,376元（計算式：
    197,680元x70%=138,376元）。
(五)末按給付有確定期限者，債務人自期限屆滿時起，負遲延責
    任。給付無確定期限者，債務人於債權人得請求給付時，經
    其催告而未為給付，自受催告時起，負遲延責任。其經債權
    人起訴而送達訴狀，或依督促程序送達支付命令，或為其他
    相類之行為者，與催告有同一之效力，民法第229條第1項、
    第2 項定有明文。又遲延之債務，以支付金錢為標的者，債
    權人得請求依法定利率計算之遲延利息。但約定利率較高者
    ，仍從其約定利率。應付利息之債務，其利率未經約定，亦
    無法律可據者，週年利率為5%，民法第233條第1 項、第203
    條亦有明定。查原告之侵權行為損害賠償債權，屬無確定期
    限之給付，自應經原告之催告而未為給付，被告始負遲延責
    任。準此，原告請求被告自刑事附帶民事起訴狀繕本送達之
    翌日即109年5月20日（見交簡上附民卷第71頁）起至清償日
    止，按週年利率5%計付之遲延利息，為有理由，應予准許。
五、綜上所述，被告就系爭事故之發生具有過失，且致原告受有
    系爭傷害，是原告依侵權行為之法律關係，請求被告給付原
    告138,376元，並自109 年5月20日起至清償日止，按週年利
    率5%計算之利息，為有理由，應予准許，逾此範圍之請求，
    則無理由，應予駁回。另本件為刑事附帶民事訴訟，然仍有
    其他費用之支出，故仍為訴訟費用之諭知。
六、本件事證已臻明確，兩造其餘陳述及所提其他證據，經本院
    斟酌後，認為均於判決之結果無影響，亦與本案之爭點無涉
    ，自無庸逐一論述，附此敘明。
七、訴訟費用負擔之依據：民事訴訟法第79條。
中    華    民    國    111    年    1    月    10    日
                  民事第二庭   審判長法  官  謝文嵐
                                     法  官  許慧如
                                     法  官  張瀞云
以上正本係照原本作成。
本判決不得上訴。
中    華    民    國   111    年    1     月    11    日
                                     書記官  劉國偉